臺灣板橋地方法院刑事判決　　　　　　　100年度易字第604號
公　訴　人　臺灣板橋地方法院檢察署檢察官
被　　　告　鄭郁蓉
上列被告因違反毒品危害防制條例案件，經檢察官提起公訴（99
年度毒偵字第8414號），被告於本院準備程序進行中就被訴事實
為有罪之陳述，經本院告知簡式審判程序意旨，並聽取公訴人、
被告之意見後，本院裁定依簡式審判程序審理，判決如下：
    主  文
鄭郁蓉施用第二級毒品，累犯，處有期徒刑肆月，如易科罰金，
以新臺幣壹仟元折算壹日，扣案之甲基安非他命殘渣袋壹只沒收
銷燬。
    事  實
一、鄭郁蓉前曾於民國87年間，因違反麻醉藥品管理條例案件，
    經本院以87年度易字第1824號判處有期徒刑7 月，嗣經上訴
    後，由臺灣高等法院依毒品危害防制條例規定，裁定送觀察
    、勒戒，因認無繼續施用毒品傾向，於87年8 月26日以87年
    度上易字第3457號判處免刑確定，另因違反麻醉藥品管理條
    例、肅清煙毒條例等案件，經本院以86年度易字第487 號、
    86年度訴字第1358號分別判處有期徒刑1 年3 月、2 年8 月
    確定，上開2 罪，經本院裁定定其應執行刑為有期徒刑3 年
    8 月確定，其入監服刑，於88年9 月4 日假釋出監，嗣經撤
    銷假釋；於89年間，因施用毒品案件，經臺灣桃園地方法院
    以89年度毒聲字第1160號裁定送觀察、勒戒後，認有繼續施
    用毒品傾向，再經同院以89年度毒聲字第7094號裁定令入戒
    治處所施以強制戒治1 年，其強制戒治部分，復經同院以90
    年度毒聲字第1112號裁定停止戒治，所餘戒治期間付保護管
    束，於90年11月5 日因保護管束期滿未經撤銷，視為強制戒
    治執行完畢，起訴部分則經同院以89年度易字第2986號判處
    有期徒刑9 月確定，與前揭撤銷假釋後所應執行之殘刑1 年
    7 月10日經接續執行，於92年7 月9 日徒刑執行完畢出監；
    於93年間，因施用毒品案件，經本院以94年度易字第119 號
    判處有期徒刑1 年，嗣於95年10月24日縮刑期滿執行完畢（
    於本件構成累犯）。詎竟仍未戒除毒癮，仍基於施用第二級
    毒品甲基安非他命之犯意，於99年10月26日晚上10時許，在
    臺北縣林口鄉（現已改制為新北市林口區○○○路566 號2
    樓之2 居處內，施用第二級毒品甲基安非他命1 次。嗣於同
    年月27日下午1 時許，經警持搜索票在上址查獲，並扣得甲
    基安非他命殘渣袋1 只（量微無法析離秤重），且經採集其
    尿液送驗呈安非他命類陽性反應，始查悉上情。
二、案經臺北市政府警察局中山分局移送臺灣板橋地方法院檢察
    署檢察官偵查起訴。
    理  由
一、按除被告所犯為死刑、無期徒刑、最輕本刑為三年以上有期
    徒刑之罪或高等法院管轄第一審案件者外，於第一次審判期
    日前之準備程序進行中，被告先就被訴事實為有罪之陳述時
    ，審判長得告知被告簡式審判程序之旨，並聽取當事人、代
    理人、辯護人及輔佐人之意見後，裁定進行簡式審判程序，
    刑事訴訟法第273 條之1 第1 項定有明文。經核本件被告鄭
    郁蓉所犯係死刑、無期徒刑、最輕本刑為三年以上有期徒刑
    以外之罪，其於準備程序中就被訴之事實為有罪陳述，經法
    官告知簡式審判程序之旨，並聽取公訴人、被告之意見後，
    本院爰依首揭規定，合議裁定由受命法官獨任進行簡式審判
    程序，合先敘明。
二、上開犯罪事實，業據被告鄭郁蓉於本院準備程序及審理中自
    白不諱，並有為警查獲之甲基安非他命殘渣袋1 只扣案可證
    ，復有扣案物之照片2 張附卷可參。又被告經警查獲後，於
    99年10月27日，在臺北市政府警察局中山分局偵查隊採尿液
    ，經送台灣尖端先進生技醫藥股份有限公司以酵素免疫分析
    法初驗及氣相層析質譜儀複驗，均呈安非他命類陽性反應，
    此有台灣尖端先進生技醫藥股份有限公司濫用藥物尿液檢驗
    報告1 紙在卷可稽，足認被告自白與事實相符，本件事證明
    確，犯行洵堪認定。
三、又毒品危害防制條例於92年7 月9 日修正公佈，自93年1 月
    9 日施行，其中第20條、第23條將施用毒品之刑事處遇程式
    ，區分為「初犯」及「5 年內再犯」、「5 年後再犯」。依
    其立法理由之說明：「初犯」，經觀察、勒戒或強制戒治後
    ，應為不起訴處分或不付審理之裁定；經觀察、勒戒或強制
    戒治執行完畢釋放後，「5 年內再犯」者，因其再犯率甚高
    ，原實施之觀察、勒戒及強制戒治既已無法收其實效，爰依
    法追訴或裁定交付審理。至於經觀察、勒戒或強制戒治執行
    完畢釋放後，「5 年後再犯」者，前所實施之觀察、勒戒或
    強制戒治已足以遮斷其施用毒品之毒癮，為期自新及協助其
    斷除毒癮，仍適用「初犯」規定，先經觀察、勒戒或強制戒
    治之程式。從而，依修正後之規定，僅限於「初犯」及「5
    年後再犯」二種情形，始應先經觀察、勒戒或強制戒治程式
    。倘被告於5 年內已再犯，經依法追訴處罰，縱其第三次（
    或第三次以上）再度施用毒品之時間，在初犯經觀察、勒戒
    或強制戒治執行完畢釋放5 年以後，已不合於「5 年後再犯
    」之規定，且因已於「5 年內再犯」，顯見其再犯率甚高，
    原實施觀察、勒戒或強制戒治，已無法收其實效，即應依該
    條例第10條處罰（最高法院97年度第5 次刑庭會議決議意旨
    參照）。被告既有如犯罪事實欄所示觀察、勒戒、強制戒治
    及論罪科刑之前科，此有臺灣高等法院被告前案紀錄表1 份
    附卷可參，是被告本次再犯施用毒品犯行，依上揭說明，顯
    非5 年後再犯，即無再行觀察、勒戒或強制戒治之必要，揆
    諸前揭說明，仍應依法論科。
四、查甲基安非他命係毒品危害防制條例第2 條第2 項第2 款所
    稱之第二級毒品。核被告鄭郁蓉所為，係犯同條例第10條第
    2 項之施用第二級毒品罪。其施用第二級毒品前後，持有第
    二級毒品之低度行為，為施用之高度行為所吸收，不另論罪
    。被告前有如事實欄所述之犯罪科刑及執行情形，此有臺灣
    高等法院被告前案紀錄表1 份在卷可稽，其於有期徒刑執行
    完畢後，5 年以內再故意犯本罪，應依刑法第47條第1 項規
    定論以累犯，並加重其刑。爰審酌被告有如事實欄所述之施
    用毒品前科紀錄，經觀察勒戒、強制戒治執行完畢，並經判
    刑執行完畢，仍無法戒絕毒癮，再次漠視法令禁制而犯本罪
    ，惟其施用毒品所生危害，實以自戕身心健康為主，對於他
    人生命、身體、財產等法益，尚無明顯而重大之實害，兼衡
    其犯罪後坦承犯行之態度等一切情狀，量處如主文所示之刑
    ，並諭知易科罰金之折算標準。又扣案之甲基安非他命殘渣
    袋1 只，殘留微量第二級毒品甲基安非他命，所殘留之甲基
    安非他命為第二級毒品，亦未與包裝袋析離，就該殘留微量
    第二級毒品之殘渣袋，應依毒品危害防制條例第18條第1 項
    前段規定，諭知沒收銷燬之。
據上論斷，應依刑事訴訟法第273 條之1 第1 項、第299 條第1
項前段，毒品危害防制條例第10條第2 項、第18條第1 項前段，
，刑法第11條前段、第47條第1 項、第41條第1 項前段，判決如
主文。
本案經檢察官郭峻豪到庭執行職務。
中    華    民    國   100    年    4     月    20    日
                  刑事第三庭    法  官  連雅婷
以上正本證明與原本無異
如不服本判決應於送達後10日內向本院提出上訴狀
                                書記官  郭晉良
中    華    民    國   100    年    4     月    20    日
附錄本案論罪科刑法條全文：
毒品危害防制條例第10條
施用第二級毒品者，處 3 年以下有期徒刑。